臺灣臺北地方法院刑事判決
111年度易字第266號
公  訴  人  臺灣臺北地方檢察署檢察官
被      告  鄭欽壕



上列被告因竊盜等案件，經檢察官提起公訴（110年度偵字第265
75號、110年度偵字第32468號、110年度偵緝字第1335號、110年
度偵緝字第1336號），本院判決如下：
    主  文
一、鄭欽壕犯竊盜罪，累犯，處拘役拾日，如易科罰金，以新臺
    幣壹仟元折算壹日。
二、鄭欽壕犯竊盜罪，累犯，處拘役伍拾玖日，如易科罰金，以
    新臺幣壹仟元折算壹日。
三、鄭欽壕犯竊盜未遂罪，累犯，處罰金新臺幣參仟元，如易服
    勞役，以新臺幣壹仟元折算壹日。
四、鄭欽壕犯侵占遺失物罪，處罰金新臺幣貳仟元，如易服勞役
    ，以新臺幣壹仟元折算壹日。
五、上述第一、二項所處拘役部分，應執行拘役陸拾伍日，如易
    科罰金，以新臺幣壹仟元折算壹日。上述第三、四項處罰金
    部分，應執行罰金新臺幣肆仟元，如易服勞役，以新臺幣壹
    仟元折算壹日。
六、未扣案如附表編號1至4所示之物均沒收，於全部或一部不能
    沒收或不宜執行沒收時，追徵其價額。
    事  實
一、鄭欽壕意圖為自己不法之所有，分別基於竊盜、侵占遺失物
    等犯意，而為以下犯行：
　㈠於民國110年3月21日上午11時24分許，在臺北市○○區○○○○0段00
    0號全家便利商店長復店內，趁該店人員疏於看管注意之際，徒
    手竊取該店櫃台上之捐款箱（即附表編號1所示之物，箱內
    現金約新臺幣【下同】700元），得手後離去。經該店店長黃
    國清發現該捐款箱遭竊，報警調閱監視器影像畫面，始循線
    查獲。
　㈡於110年6月19日（起訴書誤繕為110年5月10日應予更正）上午
    5時10分許，在臺北市○○區○○○0段00號敦北長城大樓1樓櫃台，趁
    該大樓保全人員廖克倫清理垃圾而疏於注意之際，徒手竊取廖
    克倫所有之如附表編號2所示之手機1支，夾藏於上衣口袋內
    ，得手後離去。經廖克倫發現該手機遭竊，報警調閱監視器影
    像畫面，始循線查獲。
　㈢於110年5月25日上午3時40分許，在臺北市松山區市○○道000號
    統一超商市大門市內，趁該店人員線龍翰疏於看管注意之際
    ，徒手竊取該店櫃台上之愛心捐款箱(箱內金額不詳)，惟因該
    箱固定甚牢無法竊得而未遂離去（捐款箱外觀已遭破壞，惟毀
    損部分未據告訴）。經線龍翰告知店長黃宗發上情後，黃宗
    發報警調閱監視器影像畫面，始循線查獲。
　㈣於110年8月16日下午6時54分許，步行經過臺北市○○區○○○00號
    新光三越A11館旁西北角香堤廣場時，見王成薇所有之隨身包包
    遺落在該廣場椅子上，因欠錢花用，即意圖為自己不法之所
    有，基於侵占遺失物之犯意，將該包包內之現金500元至600
    元、美金100元侵占入己後離去。經王成薇返回現場拿回隨身
    包時，發現包包內之金錢已遺失，報警調閱監視器影像畫面
    ，始循線查獲。
二、案經廖克倫、黃宗發訴由臺北市政府警察局松山分局（下稱松
    山分局），王成薇訴由臺北市政府警察局信義分局（下稱信
    義分局）後，報告臺灣臺北地方檢察署（下稱臺北地檢署）
    檢察官偵查後起訴。
    理  由
壹、程序部分：
一、按法院認為應科拘役、罰金或應諭知免刑或無罪之案件，被
    告經合法傳喚無正當理由不到庭者，得不待其陳述逕行判決
    ，刑事訴訟法第306條定有明文。被告鄭欽壕經合法傳喚，
    於本院111年8月3日審理程序無正當理由不到庭，有本院公
    示送達公告、刑事報到單、臺灣高等法院被告前案紀錄表在
    卷可查，而本院斟酌本案情節，認本案係應科拘役、罰金之
    案件，揆諸前述規定，爰不待被告到庭陳述，逕行一造缺席
    辯論及判決，先予敘明。
二、本案據以認定事實之供述證據，公訴人及被告迄本件言詞辯
    論終結前，均未爭執其證據能力，經審酌該等證據之取得並
    無違法，且與本案待證事實具有關聯性，依刑事訴訟法第15
    9條之5之規定，自有證據能力；至所引非供述證據部分，與
    本案事實具自然關聯性，且非公務員違背法定程序所取得，
    依同法第158條之4規定反面解釋，亦具證據能力。
貳、認定事實所憑之證據及理由：
一、訊據被告於偵查中及本院準備程序時就事實欄所載之事實均
    否認，並辯稱：不是我做的，監視器拍到的都不是我云云（
    見甲2卷第134頁、乙2卷第101至103頁、乙5卷第51至52頁、
    第139至141頁）。惟查：
　㈠事實欄一㈠全家便利商店長復店失竊案：
　1.店內捐款箱確有遭竊之事實：
　　依證人即全家便利商店長復店長黃國清於警詢時指述：我於
    110年3月21日上午11時30分許發現放置在店內收銀檯前的捐
    款箱不見了，箱子有用架子固定在收銀檯上，發現之後我就
    提供監視器畫面給警方等語（見乙1卷第17至19頁），復依
    店內監視器畫面截圖可見身著深色長袖衣褲、蓄長髮之男子
    走進收銀檯後將捐款箱拔下取走（見乙1卷第24頁），是此
    部分事實可資認定。
　2.行竊之人為被告：
　　依上述店內之監視器畫面攝得行竊之人，係身著深色長袖衣
    褲、蓄長髮之男子，且於其外套背面上印有「NAVY CREW」
    字樣（見乙1卷第24頁），與被告於110年3月28日為警通知
    到案說明時之穿著及外型，亦係蓄長髮、身著深色外套、深
    色長褲，外套背面印有「NAVY CREW」字樣之衣著、身型均
    相同，此有松山分局中崙派出所員警之職務報告、被告於製
    作警詢筆錄前所拍攝之全身照片在卷可資比對（見乙1卷第2
    1頁、第25頁），是以被告確為上述全家便利商店長復店監
    視錄影畫面所拍攝行竊之人，應可認定，足認被告有為此部
    分之竊盜行為無誤。
　㈡事實欄一㈡敦北長城大樓失竊案：
　1.告訴人廖克倫之手機確有遭竊之事實：
　　依證人即告訴人廖克倫於警詢時證述：我在敦北長城大樓1
    樓擔任保全，在110年6月19日上午5時10分許，我去幫業主
    倒垃圾，從後門倒完垃圾走回大廳值班台時，就發現我手機
    不見了等語（見乙2卷第9至11頁），復依大樓監視器畫面截
    圖可見身著深色外套、深色短褲、蓄長髮、穿拖鞋之男子於
    當日上午5時10分05秒許手持礦泉水瓶於敦北長城大樓前喝
    水，於同日時分19秒至33秒時，該名男子走進大樓進入大廳
    值班台，拿取物品放入外套口袋內後旋即離開該大樓（見乙
    2卷第81至83頁），是此部分事實堪可認定。
　2.行竊之人為被告：
  ⑴依上述大樓監視器畫面所攝得之行竊男子，於進入大樓內前
    曾站立於大樓前飲用礦泉水瓶，並將該礦泉水瓶置於大樓門
    口後入內行竊，事後亦未將該水瓶取走，經警獲報後，經該
    礦泉水瓶採樣送驗比對後，與「DNA建檔案」內被告之DNA-S
    TR型別相符，有松山分局110年9月17日北市警松分刑字第1103
    047769號函附刑案現場勘察報告(案件編號0000000-000)、
    臺北市政府警察局110年8月30日北市警鑑字第1103010758號函
    附之鑑定書（實驗室案件編號0000000000C26）在卷可佐（
    見乙2卷第69至92頁），足見進入該大樓內行竊手機之男子
    為被告甚明。
  ⑵又依上述大樓監視器畫面攝得行竊之人，係身著深色外套（
    內裡為白色）、深色短褲、蓄長髮、穿拖鞋之男子（見乙2
    卷第81至83頁），核與被告於110年6月14日因另案為警通知
    到案說明時之穿著及外型，即蓄長髮、深色外套（內裡為白
    色）、深色短褲、蓄長髮、穿拖鞋之衣著、外型均相同，此
    有被告於製作另案警詢筆錄前所拍攝之全身照片在卷可資比
    對（見乙2卷第84頁），是以被告確為上述敦北長城大樓監
    視錄影畫面所拍攝行竊之人，應可認定，足認被告有為此部
    分之竊盜行為無誤。
　㈢事實欄一㈢統一超商市大門市失竊案：
　1.依證人即統一超商市大門市店員線龍翰於警詢及偵查中具結
    證稱：我在110年5月25日凌晨3時40分許係在門市內值大夜
    班時，有1名男子走進店內問我說能否借他15元坐公車回家
    ，我當時跟他說我們錢都進金庫，他一直跟我盧，但我沒有
    答應他借錢的要求，大概過了3至5分鐘，他本來要離去，但
    是後來走到愛心捐款箱，開始想用手挖裡面的錢，因為洞口
    太小，所以那名男子沒有竊取成功，只有翻動，但是捐款箱
    有被破壞，我早上就跟店長黃宗發報告此事，店長就報警處
    理等語（見乙3卷第21至23頁、第61至63頁），復依店內之
    監視器畫面截圖可見身著深色短袖上衣、深色長褲（褲側有
    3條白邊）、蓄長髮、耳掛口罩之男子於上述時地有與超商
    店員對話後，該名男子走向門邊以雙手搖動物品後即離開店
    內，而捐款箱遭破壞後上蓋脫落等情（見乙3卷第29至30頁
    ），可認該名男子已著手於行竊甚明。　
　2.行竊之人為被告：
　　依上述店內之監視器畫面攝得行竊之人，係身著深色短袖上
    衣、深色長褲（褲側有3條白邊）、蓄長髮、耳掛口罩之男
    子（見乙3卷第29頁），因該名男子之口罩並未戴妥，僅有
    單耳掛有口罩繩（口罩垂掛於耳），依監視器畫面截圖內容
    可清晰辨識該名男子之五官、身型、髮型，復經證人線龍翰
    於警詢時指認犯罪嫌疑人為被告，有指認犯罪嫌疑人紀錄表
    可憑（見乙3卷第25至28頁），經本院互核比對被告之口卡
    照片與上述店內監視器畫面截圖之五官、髮型、膚色等特徵
    均相符，是以被告確為上述統一超商市大門市監視錄影畫面
    所拍攝行竊之人，應可認定，足認被告有為此部分之竊盜行
    為無誤。
　㈣事實欄一㈣侵占遺失物部分：　
　1.告訴人王成薇遺落其隨身包包於新光三越A11館西北角香堤
    廣場之椅子上：
　　據告訴人王成薇於警詢時證述表示：110年8月16日晚上6時3
    0分許，我跟朋友在新光三越A11館門口人行道椅子上休息，
    坐約5分鐘離開，包包忘在椅子上，當天晚上7時8分許我想
    到後立即回到現場，發現包包還在原位，但裡面的錢不見了
    ，短少美金100元及新臺幣500元等語（見乙4卷第25至27頁
    ），參照卷附光碟監視器畫面截圖，於110年8月16日晚上6
    時53分許有1名身著藍色上衣、淺色短褲、蓄長髮、面戴口
    罩之男子於新光三越A11館西北角香堤廣場處步行，於同日
    晚上6時54分許見有告訴人王成薇的包包遺落於人行道之椅
    子上後，則往該包包位置靠近，並翻動其內物品後步行離去
    （見乙4卷第33至37頁），是此部分事實堪可認定。
　2.被告有將該包包內之現金侵占入己之行為：
　　依上述監視器畫面攝得侵占遺失物之人，係身著藍色上衣、
    淺色短褲、蓄長髮、面戴口罩之男子（見乙4卷第33至37頁
    ），復依警方曾於110年8月11日中午12時39分許於市府轉運
    站內盤查被告，經比對後被告之及肩長髮、身型、五官、膚
    色等特徵均與上述監視器畫面所攝得之人相同，堪可認定被
    告確為上述監視器所攝得侵占遺失物之人無疑。
二、綜上所述，本案事證明確，被告上述各犯行均堪可認定，均
    應予依法論科。
參、論罪科刑：
一、罪名：
　　核被告於事實欄一㈠㈡所為，均係犯刑法第320條第1項之竊盜
    罪。被告於事實欄一㈢所為，係犯刑法第320條第3項、第1項
    之竊盜未遂罪。而被告就事實欄一㈣所為，係犯刑法第337條
    之侵占遺失物罪。
二、罪數關係：
　　被告上述3次竊盜犯行、1次侵占遺失物犯行，犯意各別，行
    為互殊，應分論併罰
三、刑之加重、減輕事由之說明：
　㈠加重部分（累犯）：　
　1.被告前因竊盜、偽造文書、詐欺等案件，先後經臺灣士林地
    方法院以103年度審簡字第1293號判決、本院以103年度審簡
    字第1883號、104年度審訴字第307號判決，各判處有期徒刑
    6月（共3罪）、5月、3月（共7罪）、2月（共5罪），復經
    本院以104年度聲字第2430號裁定定應執行有期徒刑3年7月
    確定，並於109年1月29日因徒刑執行完畢出監等情，有臺灣
    高等法院被告前案紀錄表1份在卷可查，其受有期徒刑之執
    行完畢後，5年以內故意再犯本案有期徒刑以上之罪，為累
    犯。
　2.依刑法第47條第1項有關累犯加重本刑部分，固不生違反憲
    法一行為不二罰原則之問題。惟其不分情節，基於累犯者有
    其特別惡性及對刑罰反應力薄弱等立法理由，一律加重最低
    本刑，於不符合刑法第59條所定要件之情形下，致生行為人
    所受之刑罰超過其所應負擔罪責之個案，其人身自由因此遭
    受過苛之侵害部分，對人民受憲法第8條保障之人身自由所
    為限制，不符憲法罪刑相當原則，牴觸憲法第23條比例原則
    ；而於前揭法條修正前，為避免發生上述罪刑不相當之情形
    ，法院就該個案裁量是否加重最低本刑（司法院釋字第775
    號解釋參照）。本案被告有竊盜之前科紀錄，竟仍在該案件
    執行完畢5年內再犯本案同一罪質之犯罪，足見被告並未從
    中記取教訓，守法觀念淡薄，倘仍以最低法定本刑為量刑之
    下限，無法反應本案再為犯罪之特別惡性，而與罪刑相當原
    則有違，是參諸上述說明，爰依刑法第47條第1項之規定，
    就本案所犯竊盜案件部分均加重其刑。
  ㈡減輕部分（竊盜未遂）：
　　被告於事實欄一㈢所為，僅著手竊盜之犯行而未達損害告訴
    人財產、利益之既遂結果，為未遂犯，爰依刑法第25條第2
    項之規定減輕其刑。
　㈢被告於事實欄一㈢之行為，各有上述刑之加重及減輕事由，爰
    依刑法第71條第1項規定先加後減之。
四、量刑：
　　爰以行為人責任為基礎，本院審酌被告為成年人，竟不思以
    己力賺取金錢，任意竊取他人財物，侵害他人之財產安全，
    所為實有不該，除上述論以累犯之前科外，尚有其他竊盜前
    科，有臺灣高等法院被告前案紀錄表在卷足憑，足認素行非
    佳；又被告自偵審中均否認犯行，並以前詞為辯之犯後態度
    ，兼衡被告自陳高中肄業之智識程度、現無業、家庭經濟狀
    況勉持等節（見乙1卷第13頁被告警詢筆錄受詢問人欄）；
    復考量本案所竊及侵占遺失物等物品價值，事後未將附表所
    示之物返還告訴人及被害人，暨其犯罪動機、目的、手段、
    情節等一切情狀，分別量處如主文所示之刑，並分別諭知易
    科罰金、易服勞役之折算標準；另綜合審酌被告各次犯行態
    樣大致相同，犯罪時間接近，該等犯行所彰顯之不法程度及
    對其施以矯正之必要性等情狀，而定應執行刑如主文所示暨
    分別諭知易科罰金、易服勞役之折算標準，以示懲儆。
肆、關於沒收之說明：
　　按犯罪所得，屬於犯罪行為人者，沒收之；於全部或一部不
    能沒收或不宜執行沒收時，追徵其價額，刑法第38條之1第1
    項前段、第3項分別定有明文。經查，被告竊得如附表編號1
    、2所示之物及侵占如附表編號3、4所示遺失物，均為其犯
    罪所得，雖未扣案，然已屬其實力支配、管領之範圍，事後
    既未為被害人黃國清、告訴人廖克倫、黃宗發、王成薇等人
    所分別尋獲，卷內亦無實際合法發還被害人、告訴人之證明
    ，仍應依上述規定宣告沒收，於全部或一部不能沒收或不宜
    執行沒收時，追徵其價額。
據上論斷，依刑事訴訟法第299條第1項前段、第306條，判決如
主文。
本案經檢察官李頲翰提起公訴，檢察官林淑玲到庭執行職務。　
中　　華　　民　　國　　111 　年　　8 　　月　　17　　日
　　　　　　　　　刑事第二庭    法　官　洪甯雅
以上正本證明與原本無異。
如不服本判決應於收受送達後20日內向本院提出上訴書狀，並應
敘述具體理由；其未敘述上訴理由者，應於上訴期間屆滿後20日
內向本院補提理由書（均須按他造當事人之人數附繕本）「切勿
逕送上級法院」。
　　　　　　　　　　　　　　　　書記官　胡嘉玲
中　　華　　民　　國　　111 　年　　8 　　月　　18　　日
附錄本案論罪科刑法條全文：
中華民國刑法第320條
意圖為自己或第三人不法之所有，而竊取他人之動產者，為竊盜
罪，處5年以下有期徒刑、拘役或50萬元以下罰金。
意圖為自己或第三人不法之利益，而竊佔他人之不動產者，依前
項之規定處斷。
前二項之未遂犯罰之。

中華民國刑法第337條
意圖為自己或第三人不法之所有，而侵占遺失物、漂流物或其他
離本人所持有之物者，處1萬5千元以下罰金。

◎附錄：本案卷宗代號表
編號 機關、案號、卷次 代號 1 本院111年度易字第266號卷 甲1卷 2 本院110年度審易字第2181號卷 甲2卷 3 臺北地檢署110年度偵字第18965號卷 乙1卷 4 臺北地檢署110年度偵字第20165號卷 乙2卷 5 臺北地檢署110年度偵字第26575號卷 乙3卷 6 臺北地檢署110年度偵字第32468號卷 乙4卷 7 臺北地檢署110年度偵緝字第1335號卷 乙5卷 8 臺北地檢署110年度偵緝字第1336號卷 乙6卷 


◎附表：
編號 物品 1 捐款箱1只（內含現金新臺幣700元） 2 三星Note手機1支（價值新臺幣4萬6,000元） 3 現金新臺幣500元 4 現金美元100元